臺灣苗栗地方法院民事裁定　　　　　　 100年度監宣字第32號
聲　請　人　葉慧雲
相　對　人　劉武達
上列聲請人聲請輔助宣告事件，本院裁定如下：
    主    文
宣告相對人劉武達（民國○○年○ 月○○日生，身分證統一編號：Ｚ0
00000000號）為受輔助宣告之人。
選定聲請人葉慧雲（民國○○年○ 月○ 日生，身分證統一編號：Ｚ0
00000000號）為相對人劉武達之輔助人。
程序費用新台幣壹仟元由受輔助宣告之人負擔。
    理    由
一、按對於因精神障礙或其他心智缺陷，致不能為意思表示或受
    意思表示，或不能辨識其意思表示之效果者，法院得因本人
    、配偶、四親等內之親屬、最近1 年有同居事實之其他親屬
    、檢察官、主管機關或社會福利機構之聲請，為監護之宣告
    。法院對於監護宣告之聲請，認為未達第1 項之程度者，得
    依第15條之1 第1 項規定，為輔助之宣告。次按對於因精神
    障礙或其他心智缺陷，致其為意思表示或受意思表示，或辨
    識其意思表示效果之能力，顯有不足者，法院得因本人、配
    偶、四親等內之親屬、最近1 年有同居事實之其他親屬、檢
    察官、主管機關或社會福利機構之聲請，為輔助之宣告。受
    輔助宣告之人，應置輔助人。輔助人及有關輔助之職務，準
    用第1095條、第1096條、第1098條第2 項、第1100條、第11
    02條、第1103條第2 項、第1104條、第1106條、第1106條之
    1 、第1109條、第1111條至第1111條之2 、第1112條之1 及
    第1112條之2 之規定。民法第14條第1 、3 項、第15條之1
    第1 項、第1113條之1 分別定有明文。
二、本件聲請意旨略以：聲請人為相對人之生母，相對人自幼智
    能不足，雖經送醫診治，仍不見起色，為此請求宣告相對人
    為受輔助宣告之人等語，並提出戶籍謄本、相對人之中華民
    國身心障礙手冊等件為證。另經本院於100 年4 月15日上午
    10時許至為恭醫院醫院東興院區實施鑑定程序，現場有為恭
    醫院林玉財醫師、聲請人葉慧雲等人在場，法官當場審驗相
    對人之心神狀況，並在醫師面前訊問相對人，相對人雖能回
    答簡單之問題，惟無法詳細說明工作內容及薪資，且坦承曾
    聽從他人參與毆打事件，亦曾帶友人回家偷東西。經鑑定人
    林玉財醫師初步表示略以：相對人為輕度智能障礙，判斷力
    較一般人低，須待進一步評估及鑑定等語，此有本院100 年
    4 月15日於為恭醫院東興院區所製作之勘驗筆錄附卷可稽。
三、嗣經上開醫師函覆精神鑑定報告書載明略以：相對人由母親
    陪同接受鑑定，據相對人家人陳述，並參考本院門診病歷資
    料，相對人對自己生日、住址及電話可正確說出，會寫其工
    作之公司名稱，但動作較慢；相對人之運動發展較慢，約2
    足歲才會走路，約4 歲時走路跌倒，頭部受傷，經送醫檢查
    顱內出血，曾有癲癇發作，經治療後未再發作，相對人為高
    中資源班畢業，在家族工廠幫忙做雜務及清潔工作，常不去
    工作，與一些國中生到處遊玩；相對人自我照顧尚可，會自
    行為外出、騎腳踏車、購物、計算金錢，計算能力較差，目
    前無汽機車駕照；精神鑑定過程中，相對人服裝儀容尚整齊
    ，態度尚合作，可回答問題，情緒穩定，無明顯焦慮、憂鬱
    現象，話少，無語無倫次，無答非所問，意識清楚，記憶力
    尚可，計算能力及抽象思考能力差，判斷力及常識尚可；另
    相對人接受成人魏氏智力測驗，顯示語言智商64，操作智商
    51，總智商56，衡鑑結果與其教育程度無明顯差異，其語言
    能力優於操作能力，屬輕度智能不足，以致對於一般事物理
    解、認知、判斷及自我控制能力受損，其意思表示、受意思
    表示及辨識其意思表示之能力顯有不足，其精神狀態符合輔
    助宣告之標準等語，此有為恭醫院100 年4 月19日司法鑑定
    報告書1 份在卷可參。綜觀上情，足認相對人確因精神障礙
    或其他心智缺陷，致其為意思表示或受意思表示，或辨識其
    意思表示之效果之能力，顯有不足，爰宣告相對人為受輔助
    宣告之人。
四、又相對人未結婚而無配偶，聲請人彭葉慧雲為相對人之母親
    ，實際負起照護相對人之責，相對人目前之生活照顧亦無不
    當之處，於陳報狀中表示願意擔任其輔助人。復參酌苗栗縣
    政府訪視調查報告略以：相對人與聲請人及父親共同生活，
    住家為三層樓獨棟樓房，屋內環境整潔乾淨，傢俱齊全，相
    對人有自己獨立生活空間，相對人目前每天與父親至工地上
    班，每天薪資新台幣（下同）500 元，父親每天會給予相對
    人200 元零用錢；另聲請人表示一直詢問各縣市安置機構，
    希望能找尋相對人入住及學習生活技能之處所，但因相對人
    只領有輕度智能障礙手冊，生活能力尚可，皆被機構回絕，
    聲請人家中經濟及身體狀況尚能照顧相對人，已為相對人購
    買2 張基金型保險單；評估聲請人對於相對人照顧狀況良好
    ，對於相對人日後照顧亦有規劃，聲請人在各方面之功能足
    以擔任相對人之監護人等語。本院參酌相對人之生活狀況、
    與其他親屬間之情感狀況，及輔助人之職業、經歷、意見及
    其與受輔助宣告之人之利害關係，爰選定聲請人葉慧雲為相
    對人之輔助人。
五、又依民法第15條之2 第1 項規定，受輔助宣告之人為下列行
    為時，應經輔助人同意；但純獲法律上利益，或依其年齡及
    身分、日常生活所必需者，不在此限：（一）為獨資、合夥
    營業或為法人之負責人；（二）為消費借貸、消費寄託、保
    證、贈與或信託；（三）為訴訟行為；（四）為和解、調解
    、調處或簽訂仲裁契約；（五）為不動產、船舶、航空器、
    汽車或其他重要財產之處分、設定負擔、買賣、租賃或借貸
    ；（六）為遺產分割、遺贈、拋棄繼承權或其他相關權利；
    （七）法院依前條聲請權人或輔助人之聲請，所指定之其他
    行為，附此敘明。
六、依民事訴訟法第608條第1項，裁定如主文。
中    華    民    國   100    年    5     月    9     日
                  家事法庭    法  官  李麗萍
以上正本係照原本作成。
如不服本裁定關於選定輔助人之部分，應於送達後10日內向本院
提出抗告狀，並繳納抗告費新臺幣1,000 元；其餘關於宣告輔助
之部分，不得抗告。
                              書記官  陳慧玲
中    華    民    國   100    年    5     月    9     日